【裁判字號】    98,交聲,2942
【裁判日期】    981230
【裁判案由】    聲明異議
【裁判全文】
臺灣高雄地方法院交通事件裁定        98年度交聲字第2942號
原處分機關  高雄市政府交通局
異  議  人
即受處分人  甲○○
                    號
上列異議人因違反道路交通管理處罰條例案件，對於高雄市政府
交通局於民國98年10月12日所為之裁處（高市交裁字第裁00-000
000000號），聲明異議，本院裁定如下：
    主  文
原處分撤銷。
甲○○不罰。
    理  由
一、原處分意旨略以：異議人即受處分人（下略稱異議人）甲○
    ○所有車牌號碼YN-1238 號自用一般小客車之指定檢驗日期
    為民國98年2 月17日，然本件自小客車未依指定檢驗日期參
    加定期檢驗逾6 個月以上，經原處分機關逕行舉發後裁處罰
    鍰新台幣（下同）1,400 元，並註銷牌照等語。
二、異議意旨略以：異議人所有上開自小客車業經鈞院98年司執
    字第64128 號查封，該車並交由債權人伍月霞保管，故異議
    人無法於限期內定期檢驗，為此，聲請撤銷原處分。
三、按領有牌照之汽車所有人應於指定檢驗日期前後1 個月內持
    行車執照、新領牌照登記書向公路監理機關申請檢驗。但自
    用小型車申請檢驗，免持新領牌照登記書；又汽車不依限期
    參加定期檢驗或臨時檢驗者，處汽車所有人900 元以上1,80
    0 元以下罰鍰；逾期1 個月以上者並吊扣其牌照，至檢驗合
    格後發還，逾期6 個月以上者，註銷其牌照，道路交通安全
    規則第44條第1 項後段、道路交通管理處罰條例第17條第1
    項分別定有明文。再按違反行政法上義務之行為非出於故意
    或過失者，不予處罰，行政罰法第7 條亦定有明文，是汽車
    不依限期參加定期檢驗處汽車所有人罰鍰以及吊扣或註銷牌
    照之處罰，仍以行為人對於違規行為具有故意或過失之主觀
    要件，為其裁罰之前提。
四、經查：
  (一)異議人所有之上開車輛出廠年份為1996年2 月，指定檢驗日
    期為98年2 月17日，異議人並未依道路交通安全規則第44條
    第1 項規定於指定檢驗日期前後1 個月（即98年1 月17日至
    98年3 月17日）內申請參加定期檢驗，而經高雄市政府交通
    局於98年4 月8 日予以舉發等情，有車牌號碼YN-1238 自小
    客車車籍查詢、高雄市監理處98年11月13日高市監一字第09
    80027851號函附卷可考，故異議人所有上開自小客車確有未
    依限期參加定期檢驗之情形，首堪認定。
  (二)惟異議人所有之上開車輛已於97年12月31日經本院民事執行
    處執行查封，現由債權人伍月霞佔有中，業經本院依職權調
    取97年度司執全字第4068號卷、98年度司執字第64128 號卷
    核閱無誤，異議人抗辯：該車遭法院查封後，而無法驗車等
    語，應堪採信。是該車既自97年12月31日起迄今均在債權人
    伍月霞之保管中，異議人自不可能於98年3 月17日前完成該
    車之定期檢驗。從而，前開自小客車未依限期參加定期檢驗
    乙事，即非異議人之故意或過失行為所致，揆諸前揭說明，
    自不得遽以裁罰異議人。
五、綜核上情，原處分機關對於異議人裁處罰鍰1,800 元，並註
    銷牌照之處分，尚有未洽，異議人不服裁決，提起本件異議
    ，為有理由，應由本院將原處分撤銷，並另為異議人不罰之
    諭知。
據上論斷，應依道路交通案件處理辦法第19條裁定如主文。
中    華    民    國    98    年    12    月    30    日
                      交通法庭  法  官    王  琁
上正本證明與原本無異
如不服本裁定，應於收受送達後5 日內向本院提出抗告狀。
中    華    民    國    98    年    12    月    30    日
                                書記官    黃國忠


司法院資訊處製作；財團法人民間司法改革基金會備份。
